臺灣高雄地方法院刑事判決　　　　　　　96年度訴緝字第10號
公　訴　人　臺灣高雄地方法院檢察署檢察官
被　　　告　甲○○
選任辯護人　劉新安律師
上列被告因違反毒品危害防制條例等案件，經檢察官提起公訴（
94年度偵字第9202號、第12631號），本院判決如下：
    主  文
甲○○共同運輸第三級毒品，處有期徒刑伍年陸月。扣案之第三
級毒品愷他命拾陸包（合計淨重14972.38公克，空包裝總重296.
89公克，純度79.24%，純質淨重11864.11公克）、手提袋壹個及
手機伍支（分別為裝有門號0000000000號SIM 卡之NOKIA 牌手機
、門號000 00000000號衛星電話、裝有門號0000000000號SIM 卡
之紅色NOKIA 手機、裝有門號0000000000號SIM 卡之白色NOKIA
手機、裝有門號0000000000號SIM 卡之紫色MOTOROLA手機各壹支
），均沒收之。
    事  實
一、甲○○與乙○○（綽號空仔或兩撇仔，平日以出海捕魚為業
    ，所犯運輸第三級毒品犯行，業經本院判決確定）、丙○○
    （綽號阿呆，所犯運輸第三級毒品犯行，業經本院判決確定
    ）三人為朋友關係，均明知愷他命（Ketamine）業經列為毒
    品危害防制條例第2 條第2 項第3 款之第三級毒品，且為懲
    治走私條例公告管制物品項目及其數額甲類第四款之管制進
    出口物品，不得非法運輸進口，竟於94年2 月初某日，由丙○○撥打電話約得乙○○至高雄市○○路與七賢路路口附近
    之「吾愛吾家」餐廳，於該餐廳中，丙○○向乙○○說明其
    與甲○○擬自菲律賓走私第三級毒品愷他命來臺牟利，並欲
    以每公斤新臺幣（下同）3 萬元之代價，僱用乙○○以其漁
    船代為運輸第三級毒品愷他命來台之計劃，乙○○因經濟狀
    況不佳，見有利可圖，乃應允為丙○○、甲○○代為運送毒
    品輸入中華民國臺灣地區（下稱臺灣）。三人遂共同基於運
    輸第三級毒品愷他命及私運管制物品進口之犯意聯絡，由丙○○交付其所有之NOKIA 、RIDIUM等廠牌之手機各1 支及門
    號0000000000、0000000000（衛星電話門號）號等SIM 卡予
    乙○○作為聯絡工具，丙○○並在上開交付乙○○之IRIDIU
    M 廠牌手機背面貼上甲○○之聯絡電話號碼（門號00000000
    00 00 號），囑咐乙○○以之作為於菲律賓海域接運第三級
    毒品愷他命時，與將在菲律賓海域交付第三級毒品愷他命之
    甲○○聯絡所用；另甲○○除曾於94年1 月5 日前往菲律賓
    接洽運毒事項外，並於同年4 月1 日搭乘班機號碼C1637 之
    班機，再次前往菲律賓處理毒品接運事宜。嗣94年4 月25日
    ，甲○○接獲菲律賓供應毒品之貨主表示已可交毒品之通知
    ，甲○○旋以電話門號000000000000000 號電話撥打丙○○
    之電話門號0000000000號電話，告知丙○○上情，丙○○復
    通知乙○○與甲○○聯繫運輸毒品之細節，三人聯繫妥當後
    ，乙○○遂向不知情之父親黃天珍佯稱：欲前往菲律賓幫友
    人載運工廠物品返台等語，取得黃天珍同意後，駕駛其母黃
    盧阿昭所有之「順進益」號漁船，與不知情之黃天珍及叔叔
    三人，於94年4 月28日凌晨零時30分許，自屏東縣恆春鎮後
    壁湖漁港出發，約12小時後抵達與甲○○約定之菲律賓北方
    群島「頭塊山」島嶼西北方約60海浬海域處，惟因甲○○於
    菲律賓所搭乘之漁船故障，未能及時出海，乙○○經與甲○○、丙○○利用上開電話聯絡後，於該處海域等候，至甲○○所搭乘之漁船修復出海，始於同年月30日凌晨4時 許，在
    該海域自甲○○接得內裝有16包愷他命之手提袋，並將之藏
    置於「順進益」號漁船之左舷船艙中，旋即折返臺灣，並於
    94年4 月30日下午5 時10分許，返抵屏東縣恆春鎮後壁湖漁
    港，以此方式將管制進口物品即前開愷他命，私運到我國境
    內得逞。嗣乙○○以電話門號0000000000號電話撥打丙○○
    之電話門號0000000000號電話，通知丙○○業已返回臺灣，
    丙○○於同日下午6 時5 分許，駕駛車牌號碼2M-3750 號自
    小客車，前往屏東縣恆春鎮後壁湖漁港附近之恆春區漁會餐
    廳前車道，與乙○○會合時，為臺灣高雄地方法院檢察署檢
    察官指揮法務部調查局高雄市調查處、海巡署屏東機動查緝
    隊、海巡署海洋總局第四大隊、高雄港務警察局、海巡署岸
    巡63大隊、海巡署岸巡62大隊、海巡署海洋總局第14大隊人
    員當場拘提，並由丙○○及乙○○帶同上開查緝人員前往停
    泊於屏東縣恆春鎮後壁湖漁港內之「順進益」號漁船左舷船
    艙中，扣得上述第三級毒品愷他命16包（合計淨重14972.38
    公克，空包裝總重296.89公克，純度79.24%，純質淨重1186
    4.11公克）、裝有上開第三級毒品愷他命之手提袋1 個及上
    開用供三人聯絡以犯本罪所用之裝有門號0000 000000 號SI
    M 卡之NOKI A牌手機、門號00000000000 號衛星電話、裝有
    門號000000 0000 號SIM 卡之紅色NOKIA 手機、裝有門號00
    00000000號SI M卡之白色NOKIA 手機、裝有門號0000000000
    號SI M卡之紫色MOTOROLA手機各1 支。
二、案經臺灣高雄地方法院檢察署檢察官指揮法務部調查局高雄
    市調查處、海巡署屏東機動查緝隊、海巡署海洋總局第四大
    隊、高雄港務警察局、海巡署岸巡63大隊、海巡署岸巡62大
    隊、海巡署海洋總局第14大隊偵查起訴。
    理  由
甲、程序部分：
    證人丙○○、乙○○於本院95年度訴字第421 號其被訴運輸
    第三級毒品案件中之審判筆錄（95年4 月18日），因其等當
    時均係以被告之身分應訊，且本院對其等訊問前，已依刑事
    訴訟法第95條規定告知訴訟法上之權利，此觀諸前開筆錄自
    明，是本院係以被告身分傳喚其出庭應訊，並非以證人身分
    傳訊之，此與刑事訴訟法第158 條之3 係以證人地位出庭，
    依法應具結而未具結之證言，不得作為證據之情形炯然有別
    ，則其等於該案件中向本院所為之陳述，雖未經具結，仍有
    證據能力。
乙、實體部分：
一、上揭事實，業據被告甲○○於本院審理時供承不諱、核與證
    人乙○○、蔡世逸於95年4 月18日，在本院95年度訴字第42
    1 號案件審理時所述相符，並有法務部調查局高雄市調查處
    監聽譯文表、中華電信（行動）資料查詢資料各，被告甲○○入出境查詢結果各乙份，及扣案愷他命16包（合計淨重14
    972.38公克，空包裝總重296.89公克，純度79.24%，純質淨
    重11864.11公克）、裝有上開第三級毒品K 他命之手提袋1
    個及上開用供三人聯絡以犯本罪所用之裝有門號0000000000
    號SIM 卡之NOKIA 牌手機、門號00000000000 號衛星電話、
    裝有門號0000000000號SIM 卡之紅色NOKIA 手機、裝有門號
    0000000000號SIM 卡之白色NOKIA 手機、裝有門號00000000
    00號SIM 卡之紫色MOTOROLA手機各1 支等扣案可稽，且前開
    愷他命16包經送檢驗結果，發現均含第三級毒品愷他命成分
    ，屬第三級毒品，有法務部調查局94年6 月13日調科壹字第
    09462101630 號檢驗通知書1 紙（該檢驗通知書屬被告以外
    之人於審判外之書面陳述，而公訴人、被告及辯護人就上開
    書面陳述，均於審判程序同意作為證據〈見本院96年4 月27
    日審判筆錄〉，本院審酌該書面陳述作成之情形尚屬正常，
    並無何不當之情形，且與待證事實有關聯性，認適當作為證
    據，故上開書面陳述依刑事訴訟法第159 條之5 第1 項規定
    ，具有證據能力）在卷可憑，足認被告自白與事實相符，本
    件事證明確，被告犯行堪予認定。
二、按被告行為後，刑法業經修正公布，並於95年7 月1 日施行
    ，而比較新舊法時，應就罪刑有關之共犯、未遂犯、想像競
    合犯、牽連犯、連續犯、結合犯，以及累犯加重、自首減輕
    暨其他法定加減原因（如身分加減）與加減例等一切情形，
    綜其全部罪刑之結果而為比較（最高法院95年5 月23日刑事
    庭第8 次會議決議參照）。經查：被告行為時毒品危害防制
    條例第4 條第3 項雖未修正，惟併科罰金部分，依修正前刑
    法第33條第5 款規定「主刑之種類如下：五、罰金：1 元以
    上」，該罪之罰金刑為最低得科新臺幣3 元，最高得科新臺
    幣5,000,000 元。而依修正後刑法第33條第5 款修正為「主
    刑之種類如下：五、罰金：新臺幣1,000 元以上，以百元計
    算之」之規定，該罪之罰金刑最低得科新臺幣1,000 元以上
    ，最高得科新臺幣5,000,000 元，比較新舊法，應以被告行
    為時之刑法第33條之規定計算併科罰金之最低額較有利於被
    告。又刑法第28條共犯修正施行前規定「2 人以上共同實施
    犯罪之行為者，皆為正犯」，修正施行後規定「2 人以上共
    同實行犯罪之行為者，皆為正犯」，修法後將完全未參與犯
    罪行為之實行之陰謀共同正犯及預備共同正犯刪除。而本件
    被告與「阿國」及在菲律賓之不詳姓名成年男子對於運輸毒
    品行為有直接或間接之犯意聯絡及行為分擔，並已著手於實
    施運輸毒品之犯罪行為，不論依修正前或修正後刑法第28
    條之規定，均構成共同正犯，對被告而言並無有利或不利之
    情形，自不生新舊法比較之問題，應逕依修正前之刑法第28
    條，論以共同正犯。綜合全部罪刑比較之結果，依刑法第2
    條第1 項從舊從輕原則之規定，以修正前刑法之規定有利於
    被告，自應適用修正前之刑法處斷。
三、查愷他命係毒品危害防制條例第2 條第3 款所稱之第三級毒
    品，且為懲治走私條例公告管制物品項目及其數額甲類第四
    款之管制進出口物品。核被告甲○○所為，係犯毒品危害防
    制條例第4 條第3 項之運輸第三級毒品罪及懲治走私條例第
    2 條第1 項之私運管制物品罪。又被告甲○○與乙○○、丙○○三人間，就上開犯行有犯意聯絡與行為分擔，均論以共
    同正犯。被告三人以一個運輸行為私運愷他命進口，同時觸
    犯運輸第三級毒品罪及私運管制物品進口罪，為想像競合犯
    ，應從一重論以運輸第三級毒品罪。爰審酌被告私運第三級
    毒品愷他命進口，助長施用毒品風氣，且輸入純質淨重高達
    11864 公克，數量眾多，影響甚鉅，本應從重懲處，惟念其
    坦承犯行，且係自動投案，犯後態度尚稱良好，且所運輸毒
    品均尚未流入市面，造成實質損害，復考量本件運毒入臺，
    係被告丙○○所主導，業據其於本院審理中證述明確等一切
    情狀，量處如主文所示之刑，以資儆懲。
四、按毒品危害防制條例第2 條第2 項規定，毒品依其成癮性、
    濫用性及對社會危害性分為四級，並就製造、運輸、販賣、
    意圖販賣而持有、以非法方法使人施用、引誘他人施用及轉
    讓等不同品項毒品之行為，分別定其處罰。至施用及持有第
    一、二級毒品科以刑罰。惟鑑於第三、四級毒品均係管制藥
    品，特於同條例第11條之1 明定無正當理由，不得擅自持有
    ；第18條第1 項後段復規定查獲之第三、四級毒品，無正當
    理由而擅自持有者，沒入銷燬之。從而，依同條例第18條第
    1 項後段應沒入銷燬之毒品，專指查獲之施用、持有第三、
    四級毒品而言；倘係查獲之製造、運輸、販賣、意圖販賣而
    持有、以非法方法使人施用、引誘他人施用或轉讓之第三、
    四級毒品，既屬同條例相關法條明文規定處罰之犯罪行為，
    即非該條項應沒入銷燬之範圍。又同條例第19條第1 項所定
    「供犯罪所用或因犯罪所得之物」，係指犯第4 條至第9 條
    、第12條、第13條或第14條第1 項、第2 項之罪所用或所得
    之物，不包括毒品本身在內，自不得為第三、四級毒品之沒
    收依據。同條例對於查獲之製造、運輸、販賣、意圖販賣而
    持有、以非法方法使人施用、引誘他人施用及轉讓第三、四
    級毒品之沒收，並無特別規定，如其行為已構成犯罪，則該
    毒品即屬不受法律保護之違禁物，應回歸刑法之適用，依刑
    法第38條第1 項第1 項款之規定沒收之。故本件扣案之第三
    級毒品愷他命16包（均含透明夾鏈袋，共計驗後毛重1679.2
    公克）既屬違禁物，即無須再審酌該毒品究為何人所有，均
    應逕依刑法第38條第1 項第1 款之規定宣告沒收，至於送鑑
    耗損之愷他命，既已滅失，自無再予宣告沒收之必要，併此
    敘明。另裝有上開第三級毒品K 他命之手提袋1 個，係被告
    甲○○所有，以便於攜帶運送本件毒品；上開用供三人聯絡
    以犯本罪所用之裝有門號0000000000號SIM 卡之NOKIA 牌手
    機、門號00000000000 號衛星電話、裝有門號0000000000號
    SIM 卡之紅色NOKIA 手機、裝有門號0000000000號SIM 卡之
    白色NOKIA 手機、裝有門號0000000000號SIM 卡之紫色MOTO
    ROLA手機各1 支則均係被告丙○○所有，作為聯絡運輸毒品
    事宜之工具，均為運輸毒品所用之物，均應依毒品危害防制
    條例第19條第1 項規定宣告沒收之。
據上論斷，應依刑事訴訟法第299 條第1 項前段，毒品危害防制
條例第4 條第3 項、第19條第1 項前段，懲治走私條例第2 條第
1項 、第11條，刑法第11條前段、第2 條第1 項前段、修正前刑
法第28條、第55條、第38條第1 項第1 款，判決如主文。
本案經檢察官丁○○到庭執行職務。
中　　華　　民　　國　　96　　年　　5 　　月　　11　　日
                刑事第十一庭  審判長法　官  何秀燕
                                    法　官  吳金芳
                                    法  官  林揚奇
以上正本證明與原本無異。
如不服本判決，應於收受送達後10日內向本院提出上訴書狀。
中　　華　　民　　國　　96　　年　　5 　　月　　11　　日
                                    書記官  于耀文
毒品危害防制條例第4條
製造、運輸、販賣第一級毒品者，處死刑或無期徒刑；處無期徒
刑者，得併科新臺幣 1 千萬元以下罰金。
製造、運輸、販賣第二級毒品者，處無期徒刑或 7 年以上有期徒
刑，得併科新臺幣 7 百萬元以下罰金。
製造、運輸、販賣第三級毒品者，處 5 年以上有期徒刑，得併科
新臺幣 5 百萬元以下罰金。
製造、運輸、販賣第四級毒品者，處 3 年以上 10 年以下有期徒
刑，得併科新臺幣 3 百萬元以下罰金。
製造、運輸、販賣專供製造或施用毒品之器具者，處 1 年以上 7
年以下有期徒刑，得併科新臺幣 1 百萬元以下罰金。
前五項之未遂犯罰之。
懲治走私條例第2條
私運管制物品進口、出口逾公告數額者，處 7 年以下有期徒刑，
得併科新臺幣 3 百萬元以下罰金。
以犯前項之罪為常業者，處 3 年以上 10 年以下有期徒刑，得併
科新臺幣 5 百萬元以下罰金。
第 1 項之未遂犯罰之。
第 1 項所稱管制物品及其數額，由行政院公告之。
